# 陈版主解答：母公司与子公司少数股东同时增资，但是不同比例导致持股比例下降...

提问人：zxz8516 时间：2013-12-27 16:51:35
甲公司成立于 2010 年，初始设立时，a公司持股100%，实收资本 500000 元。 2011 年 12 月 31 日净资产303,774.71元，其中实收资本500000 元，未分配利润-196,225.29元。 2012 年 2 月底a公司追加投资15 0000元、b公司（非同一控制）投资50 0000元增加投资之后a公司持股65%，b公司持股35%。 2012 年实现净利润17,819.54元，其中1-2月份实现净利润13,000.00元 3-12月份实现净利润4,819.54元。 2012 年甲公司净资产821,594.25，其中实收资本1,000,000.00元 未分配利润-178,405.75元假设净资产等于公允价值年底编制合并报表，我编制分录如下：按权益法追溯调整借：长期股权投资 -180,092.59 　贷：投资收益 16,132.70（ 13000 100%+4819.54 65%）　贷：未分配利润 -196,225.29 续调 2011 年 抵销权益借： 股本 1,000,000.00 　借：资本公积借：盈余公积　借：未分配利润 (178,405.75)　　　贷：长期股权投资 469,907.41（650000-180092.59）　贷：少数股东权益-实收资本新增 350,000.00 　贷：少数股东权益-净利润 1,686.84
抵销投资收益　借： 投资收益 16,132.70 　借： 少数股东损益 1,686.84 　借： 未分配利润-年初 -196,225.29 　　　　贷： 利润分配-提取盈余公积 　贷： 利润分配-应付股利 　贷： 未分配利润-年末 -178,405.75 是否正确谢谢

回答人：chenyiwei
在合并报表层面应达到以下处理效果要求： 1 、少数股东权益＝期末甲公司净资产 35% 2 、本期少数股东收益＝甲公司 2012 年 3 ～ 12月净利润35% 3、合并报表层面就持股比例下降但不丧失控制权的权益性交易，在交易日调整权益的金额＝少数股东出资额－（ 2012年 2 月末甲公司净资产＋少数股东出资额＋母公司出资额）*35%

提问人：zxz8516 时间：2013-12-27 20:38:06
谢谢陈版回复， 1 、但是我的少数股东权益=少数股东出资350000+本期少数股东收益1686.84 不会等于甲公司期末净资产*35%，差异主要是甲公司（期初的未分配利润+增资前（1-2月的净利润 13000 ））*0.35 我没有考虑，疑问：为什么要考虑？如果按照您这种算法，我的股权抵消分录就会抵不平了{:mad:} 2、这个明白 3 、不明白麻烦指教 谢谢

回答人：chenyiwei
把我在前面回复 3 中所列公式的计算金额在合并报表层面调整资本公积，即可做平。

提问人：zxz8516 时间：2013-12-27 22:07:48
3 、合并报表层面就持股比例下降但不丧失控制权的权益性交易，在交易日调整权益的金额＝少数股东出资额－（ 2012 年 2 月末甲公司净资产＋少数股东出资额＋母公司出资额）*35%=350000-(303774.71+13000+1000000)*0.35=-110871.15 但是我的股权抵消借贷差额是 64,128.85，还是不平？

回答人：chenyiwei
少数股东出资 15 万，母公司出资 50 万，相加应是 65 万，你的计算里怎么变成 100 万了？

提问人：zxz8516 时间：2013-12-28 15:22:36
不是 是母公司之前已经出资 50 万了， 2012 年母公司增资 15 万，少数股东b投资 35 万，所以期末甲的实收资本是 100 万，母公司持股65%，少数股东35% 谢谢

回答人：chenyiwei
上面我说的公式中的“母公司出资额”是 2012 年内母公司的增资额，不是母公司的全部累计出资额。因为子公司成立时母公司的 50 万出资已经包含在 2011 年末的净资产303774.71中了，不能重复计算。

提问人：切斯 918 时间：2017-10-17 21:55:25
陈版，同样是少数股东增资计算合并报表应调整资本公积的金额，公式“合并报表层面就持股比例下降但不丧失控制权的权益性交易，在交易日调整权益的金额＝少数股东出资额－（ 2012 年 2 月末甲公司净资产＋少数股东出资额＋母公司出资额） 35%” 与公式 “ 合并报表层面：按以下公式计算应调整资本公积的金额： 应调整资本公积的金额＝（增资后子公司权益增资后持股比例－增资前子公司权益*增资前股权比例）－本次本公司增资额。其中：增资后子公司权益＝增资实施日（但在增资前）的子公司权益＋本次各方股东增资额合计。”有什么区别吗？谢谢！

回答人：chenyiwei
最终计算结果应相同，都是比较股东出资额与其享有权益的差额，只不过一个是少数股东视角，一个是母公司视角。